【裁判字號】    89,判,554
【裁判日期】    890225
【裁判案由】    服務標章
【裁判全文】
行  政  法  院  判  決                            八十九年度判字第五五四號
    原      告  美商．安泰服務公司
                              .
                Aetna .
                              .
    代  表  人  甲○○(Luc.
    訴訟代理人  黃慶源律師
    被      告  經濟部智慧財產局（原經濟部中央標準局）
右當事人間因服務標章事件，原告不服行政院中華民國八十七年十月二十六日台八十
七訴字第五二四八一號再訴願決定，提起行政訴訟，本院判決如左︰
    主  文
原告之訴駁回。
    事  實
緣原告之前身美商．安達人壽及產物保險公司於民國七十六年二月二日以「AETNA wi
th Chinese 安泰 & Device」服務標章，指定使用於行為時（以下同）商標法施行細
則第二十七條第三類之銀行、保險公司、信託公司、證券投資公司、證券投資顧問等
業務之經營與服務申請註冊，復於七十六年五月二日以「安太AEtna」 服務標章，指
定使用於商標法施行細則第二十七條第三類之銀行、保險公司、信託公司、證券投資
公司、證券投資顧問等業務之經營與服務申請註冊，又於八十年四月十日以「安泰AE
TNA logo（in  Black & white） 」服務標章，指定使用於商標法施行細則第二十五
條第三類之銀行、保險公司、信託公司、證券投資公司之服務申請註冊，均作為其註
冊第二六七四四號「AETNA 」服務標章之聯合服務標章，經被告審查核准，列為註冊
第二六七五五號、第二七五五六號及第五二六九一號服務標章。嗣關係人安泰商業銀
行股份有限公司以該等服務標章有違反商標法第七十七條準用同法第三十一條第一項
第二款及第三款之規定，對之申請撤銷該等服務標章指定使用之銀行及信託公司業務
專用權。其間原告申請將系爭服務標章變更註冊人名稱為原告並延展專用期間。案經
被告撤銷系爭註冊第二六七五五號「AETNA with Chinese 安泰 & Device」、第二七
五五六號「安太AEtna」、第五二六九一號「安泰AETNA logo （in Black & White）
」服務標章指定使用之銀行、信託公司業務之經營與服務，發給中台處字第八六○○
六○號服務標章撤銷處分書。原告不服，提起一再訴願，遞遭決定駁回，遂提起行政
訴訟，茲摘兩造訴辯意旨於次：
原告起訴意旨略謂︰一、按「服務標章註冊後無正當理由，迄未使用或繼續停止使用
已滿三年者，商標主管機關應據利害關係人申請撤銷其服務標章專用權」，為同法第
七十七條及第三十一條第一項二款所明定；又「前項第二款之撤銷，得就註冊服務標
章所指定之一種或數種服務為之」，復為第三十一條第二項所揭櫫。惟其撤銷之申請
，應以申請人具利害關係人資格者，始得提出。所謂「利害關係人」，依商標法第八
條規定，係指該商標或服務標章之註冊對其權利或利益有影響之關係者；又依行政法
院五十年判字第三十六號判例，所謂利害關係，乃指對現已存在之權利或合法利益有
影響關係而言，至於將來可能發生權利利益之希望，既非現實之權利利益可比，自不
包括在內。」。查本案關係人安泰銀行固業已向被告提出「安泰」服務標章申請，指
定使用於國際分類第三十六類之銀行業務服務，然新申請案之申請人無非僅具有將來
可能發生權利利益之希望，徵諸前揭行政法院判例，本案中關係人安泰銀行應不具申
請撤銷系爭商標之利害關係人資格，其撤銷申請，應予駁回。二、被告及一再訴願決
定機關以原告之系爭標章未使用於「銀行及信託」業務而為撤銷原告前開業務之經營
與服務之處分，實有違誤，其理由如后：甲、銀行業務部分：(一)、依銀行法第三條規
定，銀行經營之業務包括「辦理放款」及「代理收付款項（如信用卡之發行）」；而
銀行法第二十九條則規定，除法律另有規定者外，非銀行不得經營收受存款，受託經
理信託資金，公眾財產或辦理國內外匯兌業務。而公司組織之保險業依保險法第一百
四十六條之三規定，以資金為擔保放款時，除產物保險業，以短期放款為限外，比照
銀行法儲蓄銀行章有關規定。但人身保險業對於無自用住宅者購買自用住宅之放款，
其最長期限得至三十年，復為保險業管理辦法第十三條所明定。準此，保險業依法自
得經營屬銀行業務之放款及銀行法第二十九條第一項禁止規定以外之銀行業務，合先
明。(二)、從事於銀行業之行業，並不以依銀行法設立之銀行為限，舉凡農漁會、信
用合作社等機構之經營存放款業務亦屬銀行業務之經營，此與郵局兼辦簡易壽險業務
，並不違反保險法第一百三十六條第二項之規定（非保險業不得兼營保險或類似保險
之業務）道理相同，本案中保險業依保險法第一百四十六條之三之規定從事於放款等
銀行業務，因其對象為所有一般大眾，而非僅限保險戶，其性質與銀行貸款業務無間
，應亦屬於「銀行業」，故原告是否已使用「安泰」標章於銀行業務與原告是否為依
銀行法設立之公司無關。(三)、原告業授權其台灣關係企業美商美國安泰人壽保險股份
有限公司（以下簡稱「美國安泰人壽」）經營以下銀行業務：1.擔保放款：美國安泰
人壽開辦之放款業務種類繁多，且還款方式靈活，符合消費者不同的需求。包括有：
(1)證券設質抵押貸款；(2)理財型短期擔保房屋貸款；(3)五年期一次還本房屋貸款；(4)
無自用住宅貸款；(5)一般房屋貸款；(6)保戶房屋貸款；(7)員工房屋貸款；爰檢附安泰
人壽「貸款錦囊」手冊原本及房屋貸款申請書影本各乙份供參。2.信用卡之發行：原
告為國際上信譽卓著之保險公司，且為國內目前保戶最多之美商保險公司，為回饋保
戶，特於民國八十二年九月十一日由美國安泰人壽與中國國際商業銀行及萬事達卡（
MASTERCARD）國際組織合作，推出保戶專享之「安泰認同卡」（現已更名為安泰聯名
卡）。該卡除了具備一般信用卡之功能外，另特別附加了緊急拖吊車，健康體檢折扣
、代繳保費，長途或國際電話卡功能等服務。此為國內保險業與金融機構合作的首例
，更是全國壽險業第一個發出認同卡者。自民國八十三年一月起至八十五年六月止，
總計已發出金卡一二、二一七張，普通卡三二、四八八張。由於服務精緻、優惠措施
完善，持卡人不斷增加中，已成為企業界發行認同卡中的佼佼者。茲以下列資料為證
：(1)安泰認同申請書影本乙份；(2)安泰認同卡特約商貼紙影本乙份；(3)安泰認同卡卡
友權益手冊影本乙份；(4)八十四年二月、七月及十一月安泰心雜誌有關安泰認同卡之
報導影本；(5)安泰認同卡申請及發卡人數統計表影本乙份；(6)美國安泰人壽與中國國
際商業銀行於八十五年一月一日重簽之認同卡合約書影本；(7)八十二年九月至八十五
年五月各大報紙有關安泰認同卡等之報導影本；前述原告所提出之放款及信用卡發行
資料上，均明顯可見標示有原告之系爭標章，足徵，系爭標章於「銀行業務」並無迄
未使用或繼續停止使用已滿三年之情事。乙、信託業務部分：查「信託業務」及「銀
行」之服務，依被告所頒之商品及服務類似組群參考資料，均屬第三十六類第三六○
一○○之類似組群之服務，而服務標章之註冊及保護，依商標法第三十七條第一項第
十二款、及第六十二條第二款及第七十七條之規定，係以「類似組群」為單位，此與
被告延展實務，亦以類似組群為單位，核准商標或標章延展之見解一致。查原告使用
系爭標章於銀行業務，已於前述理由中，臚陳甚詳，原告既已使用系爭標章於銀行業
務，依前述商標法之立法精神及被告之延展實務，其效力自亦及於同屬類似組群之「
信託業務」。三、一再訴願決定，一再以原告被授權人之經營擔保放款業務，僅係依
保險法相關規定所為保險資金之運用而已；而所稱信用卡之發行，復僅係與中國國際
商業銀行合作之保險行銷手段，凡此均難認屬銀行業務之經營，故本件原處分及一再
訴願決定，所為註冊第五二六九一號、五二六七五五號註冊第二七五五六號二件聯合
服務標章指定使用之銀行、信託公司業務之經營與服務，應予撤銷之處分，應無違誤
，惟查前述決定書之認事用法，實有違誤，其理由如下：(一)、一再訴願決定既肯認原
告已從事於銀行業務之「擔保放款」及「房屋貸款」之服務，而「擔保放款及房屋貸
款」乃銀行法第三條所規定之銀行業務，則原告依保險法第一百四十六條之三之規定
已使用系爭標章於銀行業務應屬顯然。原決定以原告之標章使用乃依保險法相關規定
所為保險資金之運用，其對於何以原告依保險法所為放款及貸款行為非為標章之使用
之認定並無任何法律上之依據，其認事用法，實有重大違誤，苟相同業務如由安泰銀
行使用則為標章之使用，而由原告使用，卻為「資金運用」，其輕忽原告多年苦心經
營安泰標章於銀行業務，將使原告之多年血汗努力毀於一旦，抑且於安泰銀行取得「
安泰」標章之註冊後，原告如繼續為前述「資金之運用」，恐有侵害安泰銀行之註冊
標章之危險，此與公權力之行使應保障人民之信賴利益之原則，大相逕庭。一再訴願
決定，將使原告爾後之「資金運用」行為無法獲得保障，因標章之使用是否構成侵害
，係由法院或公平交易委員會來決定，原告是否須負民刑事或行政罰鍰之責任，一再
訴願決定之見解，並無拘束法院或公平交易委員會之效力。查關於服務標章之使用，
依據商標法第七十二條第二項之規定，係指將標章用於營業上之物品、文書．．．，
以促銷其服務者而言，則保險業所進行擔保放款作業之資金運用，將服務標章表彰於
擔保放款作業之物品、文書，應即屬商標法第七十二條第二項之「將標章用於營業上
之物品、文書」，而其目的即在於「促銷擔保放款之服務」，其依法應構成標章之使
用，洵無疑義。(二)、查原告成立於一八五三年，為表彰卓越之百年盛譽企業，營業範
圍包括保險、金融、證券投資及財務管理等，其產品與服務非唯遍及全球，於中華民
國更早已創下營運佳績。「安泰」二字為原告中華民國關係企業及被授權人美國安泰
人壽使用為公司名稱特取部分，獲得經濟部公司名稱登記保護，並為原告取得被告服
務標章註冊保護，指定使用於金融、保險、證券業務等服務，原告為中華民國金融保
險業界首創使用「安泰」為名並合法享有「安泰」名稱使用權之企業。就此一事實，
安泰銀行無論向經濟部商業司為公司查名或向被告為商標查詢，均可輕易得知。更何
況系爭標章已為中華民國街頭巷尾人人共知之著名標章，即安泰銀行亦知之甚稔。又
，保險與金融業互相緊密結合，共謀互利而營運之型態復為今日國際間及中華民國之
普遍現象。安泰銀行本身即以持其銀行發行信用卡者，可享有高額旅行平安保險為主
要訴求，於廣播媒體等大肆宣傳。足證，金融保險二領域實無法為人為之硬性分割。
原告即係以保險為基礎而擴展向金融證券業務為發展，乃得以創下百年盛譽。準此，
安泰銀行意欲涉足金融業務，大可輕易選用或改用其他自創之新穎公司名稱及標章，
以表彰自己之營業，並藉以與現有商場上之其他金融保險企業為明顯區隔，避免消費
者混淆誤認。詎，安泰銀行不為此圖，竟違法抄襲原告著名之系爭標章中文部分據為
己用，有藉原告著名標章搭便車之嫌，已有可議。原處分及一再訴願決定未詳加查明
，任意撤銷原告標章銀行信託業務之服務，其處分實有重大違誤。(三)、原告之授權使
用人美國安泰人壽已使用「安泰」標章於銀行業務之「擔保放款」及「房屋貸款」業
務。又原告之授權使用人美國安泰人壽於民國八十三年起即透過標章再授權予中國國
際商業銀行（中國商銀）以發行安泰認同卡，依商標法第七十二條第二項所規範服務
標章之使用狀況，銀行在其所發行之信用卡上，所表彰之保險公司服務標章，就該信
用卡而言，確為該銀行營業上之物品，就表彰保險公司服務標章之目的而言，亦為針
對特定對象促銷其所發行信用卡之服務，此為不可否認之服務標章使用事實。查中國
國際商銀乃為一依銀行法設立之公司，其依原告之再授權使用「安泰」標章於信用卡
之行為，依商標法第七十七條及第三十一條第一項第二款但書之規定，中國商銀之使
用「安泰」標章應視為原告已使用本案系爭標章。前述標章再授權於中國商銀之登記
，業已經被告核准再授權之登記，一再訴願決定認定中國商銀之信用卡發行，為保險
行銷手段，不屬銀行業務之服務，但卻未說明其法律上之依據，其認事用法，實有可
議。(四)、又查被告已於民國八十七年五月十二日以台商五四○字第二○七二○五號及
二○七二○六號函及八十七年七月三日以台商伍肆壹字第二一○三八○號函核准原告
註冊第二六七五四號、二七五五六號、二六七四四號、五二六八九號、五二六九○號
、五二六九一號，二六七五五號及二六七五六號等八件服務標章之延展，其核准延展
之營業種類包括「銀行及信託公司」業務，且其中註冊第五二六九一號、第二六七五
五號及第二七五五六號標章為本案中被撤銷銀行業務之標章。原告用於延展上述八件
標章之使用證明與原告本案所述之使用證明雷同，由上，足見被告亦認原告已使用「
安泰」標章於銀行業務，原處分之撤銷與上述核准原告標章延展之處分，顯有矛盾，
一再訴願決定對原告之上述主張，未說明其不採納之理由，顯有理由不備之違法。四
、基上，系爭標章應無首揭商標法第七十七條及第三十一條第一項第二款及第二項規
定情事，請撤銷原處分及一再訴願決定等語。
被告答辯意旨略謂：依商標法第七十七條準用同法第三十一條第一項第二款前段及第
二項規定，服務標章註冊後無正當事由迄未使用或繼續停止使用已滿三年者，服務標
章主管機關應依職權或據利害關係人申請撤銷服務標章專用權。前項第二款之撤銷得
就註冊服務標章所指定之一種或數種服務為之。本件被告以原告雖檢附被授權人美商
．安泰人壽保險股份有限公司（以下簡稱美商．安泰人壽公司）經營擔保放款、房屋
貸款、信用卡之發行等業務之證明文書，說明其有使用於銀行及信託公司業務等服務
，惟查銀行及保險公司除係各依銀行法、保險法經中央主管機關特許設立外，銀行經
營之業務依銀行法第三條所定項目，與保險公司所營業務亦顯有差別，原告雖稱其營
業項目包括銀行業務之擔保放款、房屋貸款等項，然其係因保險契約關係所衍生之資
金運用，非屬一般銀行、信託業務之範疇，參酌保險法第一百三十八條第三項「保險
業不得兼營本法規定以外之業務」之規定，原告及其被授權人既均從事人壽或產生保
險業務，系爭註冊第二六七五五號、第二七五五六號及第五二六九一號服務標章未使
用於銀行、信託公司業務服務之情事自堪認定，而有商標法第七十七條準用同法第三
十一條第一項第二款及第二項規定之適用，乃為註冊第二六七五五號「 AETNA  with
Chinese 安泰 & Device」、第二七五五六號「安太AEtna」、第五二六九一號「安泰
AETNA logo（in Black & white）」三件服務標章指定使用之銀行、信託公司業務之
經營與服務應予撤銷之處分。原告以保險業依保險法第一百四十六條之三及保險業管
理辦法第十三條規定，亦得經營屬銀行業務之放款、信用卡發行及銀行法第二十九條
第一項禁止規定以外之銀行業務，且從事銀行業務不以依銀行法設立之銀行為限，舉
凡農漁會、信用合作社經營存放款業務亦係經營銀行業務，其既授權關係企業美商．
安泰人壽公司經營擔保放款及信用卡發行業務，且美商．安泰人壽公司於八十二年與
中國國際商業銀行股份有限公司（以下簡稱中國國際商業銀行）及萬事達卡國際組織
合作，推出保戶專享之安泰認同卡（信用卡），足證系爭服務標章於銀行業務並無迄
未使用或繼續停止使用已滿三年之情事，而信託業務與銀行服務復屬類似服務，其既
已使用系爭服務標章於銀行業務，效力自亦及於信託業務云云，訴經經濟部訴願決定
除持與被告相同之論見外，並以保險業依保險法第一百四十六條之三規定，雖得辦理
特定之放款業務，然參酌保險法第一百三十八條第三項「保險業不得兼營本法規定以
外之業務」之有關保險公司應專業經營之規定及同法第一百四十六條至第一百四十六
條之五等規定係以規範保險業資金運用為主之立法意旨，可知原告之被授權人經營擔
保放款業務，僅係依保險法相關規定所為保險業資金之運用而已；所稱信用卡之發行
復僅係與中國國際商業銀行合作之保險行銷手段，凡此均難認屬銀行業務之經營服務
；至所舉農漁會等事例，不惟所據法律、規範內容與保險法有別，且有關特定金融業
務之經營，依法尚有報請中央目的事業主管機關核准之必要，自難比附援引，執為原
告依保險法所為擔保放款等有關保險業資金運用之行為，亦屬銀行業務經營之論據，
遂駁回其訴願。所訴其被授權人美商．安泰人壽公司於八十三年起即透過標章再授權
予中國國際商業銀行以發行安泰認同卡（信用卡），該銀行發行安泰認同卡之行為，
可認為使用系爭服務標章於銀行業務，而註冊第五二六九一號服務標章再授權於中國
國際商業銀行，業經被告於八十七年六月十九日核准登記云云，按原告及其被授權人
美商．安泰人壽公司均從事人壽或產物保險業務，其被授權人經營擔保放款、房屋貸
款等業務，係因保險契約關係所衍生之資金運用，僅屬依保險法相關規定所為保險業
資金之運用，信用卡之發行亦僅係與中國國際商業銀行合作之保險行銷手段，均難認
屬銀行業務之經營服務，縱系爭註冊第五二六九一號「安泰AETNA logo（in Black &
white）」 服務標章嗣後登記再授權與中國國際商業銀行使用，亦僅屬前述保險行銷
手段之範疇，要難逕認系爭服務標章有使用於銀行、信託業務之服務。是被告所為原
處分及一再訴願決定，均無違誤，請判決原告之訴駁回等語。
    理  由
按「服務標章註冊後無正當事由迄未使用或繼續停止使用已滿三年者，服務標章主管
機關應依職權或據利害關係人申請撤銷服務標章專用權。前項第二款之撤銷得就註冊
服務標章所指定之一種或數種服務為之。本件原告之前身美商．安達人壽及產物保險
公司於七十六年三月二日「AETNA with chinese安泰& Device」服務標章，指定使用
於商標法施行細則第二十七條第三類之銀行、保險公司、信託公司、證券投資公司、
證券投資顧問等業務之經營與服務申請註冊，復於七十六年五月二日以「安太AEtna
」服務標章，指定使用於商標法施行細則第二十七條第三類之銀行、保險公司、信託
公司、證券投資公司、證券投資顧問等業務之經營與服務申請註冊，又於八十年四月
十日以「安泰AETNA logo（in Black & white）」服務標章，指定使用於商標法施行
細則第二十五條第三類之銀行、保險公司、信託公司、證券投資公司之服務申請註冊
，均作為其註冊第二六七四四號「AETNA 」服務標章之聯合服務標章，經被告審查核
准，列為註冊第二六七五五號、第二七五五六號及第五二六九一號服務標章。嗣關係
人安泰商業銀行股份有限公司以該等服務標章有違反商標法第七十七條準用同法第三
十一條第一項第二款及第三款之規定，對之申請撤銷該等服務標章指定使用之銀行及
信託公司業務專用權。其間原告申請將系爭服務標章變更註冊人名稱為原告並延展專
用期間。案經被告撤銷系爭註冊第二六七五五號「AETNA with chinese 安泰 & Devi
ce」、第二七五五六號「安太AEtna」、第五二六九一號「安泰AETNA logo（in Blac
k& white）」服務標章指定使用之銀行、信託公司業務之經營與服務，原告不服，循
序提起行政訴訟，主張，原告依保險法第一百四十六條之三及保險業管理辦法第十三
條規定，亦得經營屬於銀行法第三條規定銀行業務中之放款、代理收付款項之信用卡
發行及銀行法第二十九條第一項禁止規定以外之銀行業務，且從事銀行業務不以依銀
行法設立之銀行為限，舉凡農漁會、信用合作社經營存放款業務亦係經營銀行業務。
原告既授權關係企業美商．安泰人壽公司經營擔保放款及信用卡發行業務，且美商．
安泰人壽公司於八十二年與中國國際商業銀行及萬事達卡國際組織合作，推出保戶專
享之安泰認同卡（信用卡），足證系爭服務標章於銀行業務並無迄未使用或繼續停止
使用已滿三年之情事，而信託業務與銀行服務復屬類似組群服務，原告既已使用系爭
服務標章於銀行業務，效力自亦及於信託業務云云。然按銀行法第二條規定：「本法
稱銀行，謂依本法組織登記，經營銀行業務之機構。」是以商標法施行細則第二十七
條第三類所指之「銀行」．．．等業務之銀行，自應指依銀行法組織登記，經營銀行
業務之機構而言。苟事業機構未經依銀行法組織登記，雖經營部分銀行業務，亦不能
該事業機構已將服務標章指定使用於商標法施行細則第二十七條第三類中之銀行業務
。此猶如一般平民住家，不能因有多餘房間出租，即主張係經營開設旅館服務業務，
一般家庭教師亦不能因有教授國文、英文、數學等課程，而主張係經營私立學校服務
業務之情形相同。本件原告之前身為美商．安達人壽及產物保險公司，乃屬商標法施
行細則第二十七條第三類中之「保險公司」業務之經營服務機構，因未依我國銀行法
組織登記，顯非同類中之「銀行」業務之經營服務機構，雖其依保險法第一百四十六
條之三及保險業務管理辦法第十三條規定，亦得經營屬於銀行法第三條規定銀行業務
中之放款、代理收付款之信用卡發行及銀行法第二十九條第一項禁止規定以外之銀行
業務，尚難認為原告已使用系爭服務標章於銀行業務之經營與服務。原告主張系爭服
務標章並無迄未使用於銀行業務之經營與服務已滿三年，並可及於類似組群之信託業
務，原處分之撤銷系爭服務標章指定使用於銀行、信託公司業務之經營與服務為不合
云云，顯不足採信。次按商標法第八條規定：「本法所稱利害關係人，係指該商標之
註冊對其權利或利益有影響之關係者。」本件關係人安泰商業銀行股份有限公司既已
於八十五年五月四日以申請案號第00000000號「安泰」服務標章申請註冊，
因與系爭註冊第五二六九一號「安泰AETNA logo（in Black & white）」第二六七五
五號「AETNA with chinese安泰 & Device」及第二七五五六號「安太AEtna」等三件
服務標章圖樣上之中文「安泰」或「安太」在外觀或讀音上相同，並均指定使用於同
一或類似之銀行及信託公司等業務服務，則系爭聯合服務標章部分營業專用權之撤銷
與否，難謂與關係人服務標章申請註冊之合法利益不生影響，依本院五十年度判字第
三十六號判例意旨，應係合法之利害關係人，原告主張關係人安泰銀行應不具申請撤
銷系爭商標利害關係人資格云云，亦不足採。末查，原告係分別於八十六年三月三日
及六月三日申請系爭服務標章延展專用期間註冊及變更註冊人名稱為原告，經被告核
准自八十六年十月一日生效。而本件原處分之撤銷時間為八十六年七月十六日，乃在
上開二時段之間，則原處分之撤銷效力自應及於八十六年七月十六日以後有關系爭服
務標章之延展專用期間之註冊，原告主張系爭服務標章自八十七年五月十二日以後之
延展註冊之營業種類包括「銀行及信託公司」業務，據以主張原處分及上開延展之處
分顯有矛盾云云，亦顯有誤會，核難採信。從而原告所訴各節，均無足取，本件原處
分揆諸首揭規定及說明，洵無違誤，一再訴願決定，遞予維持，俱無不合，原告起訴
意旨，難謂為有理由，應予駁回。
據上論結，本件原告之訴為無理由，爰依行政訴訟法第二十六條後段，判決如主文。
中    華    民    國     八十九      年      二      月     二十五      日
                    行 政 法 院 第 六 庭
                                審 判 長 評  事      徐  樹  海
                                         評  事      黃  璽  君
                                         評  事      高  啟  燦
                                         評  事      蔡  進  田
                                         評  事      劉  鑫  楨
右  正  本  證  明  與  原  本  無  異
                                         法院書記官  陳  佩  玲
中    華    民    國     八十九      年      三      月       二        日


司法院資訊處製作；財團法人民間司法改革基金會備份。
